【裁判字號】    92,上易,1102
【裁判日期】    920521
【裁判案由】    台灣地區與大陸地區人民關係條例
【裁判全文】
臺灣高等法院刑事判決                          九十二年度上易字第一一○二號
    上  訴  人  臺灣宜蘭地方法院檢察署檢察官
    被      告  甲○○
右上訴人因被告違反台灣地區與大陸地區人民關係條例案件，不服臺灣宜蘭地方法院
九十二年度易字第八○號，中華民國九十二年三月二十五日第一審判決（起訴案號：
臺灣宜蘭地方法院檢察署八十九年度偵字第三四四二號），提起上訴，本院判決如左
：
    主      文
原判決撤銷。
甲○○違反不得僱用大陸地區人民在台灣地區從事未經許可之工作，處罰金新台幣壹
萬伍仟元，如易服勞役，以銀元佰元即新台幣玖佰元折算壹日。
    事      實
一、甲○○明知劉鎮國、盧西東、盧秀戀、吳四寶及劉元利等五人均為大陸地區人民
    ，各係以探親名義來台，並未經依法申請許可在台灣地區工作，竟於民國八十九
    年十一月十九日起，未經依法申請許可，予以僱用，為其從事賣魚及除草等工作
    ，除提供膳宿外，工資則依各人工作能力而給付，嗣於八十九年十一月二十四日
    ，在宜蘭縣頭城鎮西一巷六號為警當場查獲。
二、案經宜蘭縣警察局礁溪分局報告台灣宜蘭地方法院檢察署檢察官偵查起訴。
    理      由
一、右開事實，訊據被告甲○○矢口否認犯行，辯稱：劉元利係其胞弟，他來探親，
    其他人來台探親後到宜蘭玩，因屬同鄉才予接待，家裡住不下，才向鄰居楊向榮
    借屋供住宿，那些日子適逢颱風，鐵路中斷，無法回台北，絕無僱用大陸人工作
    云云。
二、經查：
    (一)被告於警訊時供承租屋給四名大陸人士居住，因其需外出工作，故帶同五名大
      陸人民外出幫其工作，他們替其賣魚、除草修剪樹枝等工作，約做六天，工資
      依各人能力按日計算。證人及大陸人民盧西東稱，被告帶伊等外出賣魚及除草
      ，盧秀戀稱伊到頭城外澳山區園工作，吳四寶稱，伊向被告批魚坐火車去台
      北賣，已賺約新台幣一萬元利潤，劉元利稱：伊批仔魚到台北賣，可徵均在
      被告安排下在台打工。被告所辯已無足信採。
    (二)被告經檢察官訊問供述大陸人確有幫伊整樹並供承有給大陸人士不等金錢，
      解釋為給交通費。按大陸人士來台均以探親為名義，除劉元利找被告外，其餘
      四人均與被告無關，該大陸人民均從事與探親無關之非法打工事實，其中有六
      天為被告提供勞務，被告供膳宿外，另交付金錢，已有短暫之僱用關係。被告
      事後翻供否認不足採，違法打工之事證明確，被告犯行要足認定。
三、按不得僱大陸地區人民在台從事未經許可之工作，為台灣地區與大陸地區人民關
    係條例第十五條第四款所明定，違反者依同條例第八十三條第一項處罰，核被告
    所為係違反上開條例規定，自應予以論處。原審以大陸人民已遣返，警訊時乏錄
    音該等警訊無可採。按被告在檢察官訊問已供承僱用大陸人民工作，核與大陸人
    民警訊所述相符，被告之自白應可採為論罪依據。原判決已有失出。公訴人上訴
    意旨據以指摘為有理由，爰將原判決撤銷改判。審酌被告屬於鄉親之友予以協助
    大陸人士，惡性不大，參酌造成危害等情狀，從輕量處罰金並諭知易服勞役折算
    標準。
據上論斷，應依刑事訴訟法第三百六十九條第一項前段、第三百六十四條、第二百九
十九條第一項前段，刑法第十一條前段、第四十二條第二項，台灣地區與大陸地區人
民關係條例第十五條第四款、第八十三條第一項，罰金罰鍰提高標準條例第二條，現
行法規所定貨幣單位折算新台幣條例第二條，判決如主文。
本案經檢察官吳國南到庭執行職務。
中      華      民      國    九十二    年      五      月    二十一    日
                              臺灣高等法院刑事第十八庭
                                  審判長法  官  吳      敦
                                        法  官  劉  慧  芬
                                        法  官  吳  明  峰
右正本證明與原本無異。
不得上訴。
                                        書記官  李  華  安
中      華      民      國    九十二    年      五      月    二十三    日


司法院資訊處製作；財團法人民間司法改革基金會備份。
